【裁判字號】    98,交抗,187
【裁判日期】    980420
【裁判案由】    聲明異議
【裁判全文】
臺灣高等法院高雄分院刑事裁定         98年度交抗字第187號
抗 告 人  交通部公路總局高雄區監理所
代 表 人  劉育麟
受處分人  甲○○
上列抗告人因違反道路交通管理處罰條例聲明異議案件，不服臺
灣高雄地方法院中華民國98年3 月5 日裁定（98年度交聲字第38
4 號），提起抗告，本院裁定如下：
    主  文
抗告駁回。
    理  由
一、本件原裁定以：(一)本件異議人即受處分人甲○○於民國（下
    同）98年2 月3 日19時30分許，酒後騎乘車號LR6-956 號重
    型機車，行經高雄縣大寮鄉○○○路為警查獲，經測得酒後
    呼氣酒精濃度0.34mg/l，為警製單舉發後，原處分機關以駕
    駛人酒精濃度超過法定標準，裁處罰鍰15,000元、吊扣職業
    聯結車駕駛執照12個月及施以道安講習之事實，固據異議人
    自承在卷，並有本件裁決書、舉發單、交通部公路總局高雄
    區監理所98年2 月25日高監營字第0980007865號函文各1 份
    在卷可查（見本院卷第7 、8 、19頁），異議人有酒後騎乘
    重型機車之違規事實，固堪認定。(二)惟道路交通管理處罰條
    例第68條曾於94年12月14日修正公佈，並自95年3 月1 日開
    始施行，原條文規定：「汽車駕駛人，因違反本條例及道路
    交通安全規則之規定，受吊扣或吊銷駕駛執照處分時，吊扣
    或吊銷其持有各級車類之駕駛執照」，修正後改為：「汽車
    駕駛人，因違反本條例及道路交通安全規則之規定，受吊銷
    駕駛執照處分時，吊銷其持有各級車類之駕駛執照」。觀其
    提案修正理由「原條文將違法或違規駕駛人所持有各級車類
    之駕駛執照一併吊扣或吊銷失之過酷，影響人民工作及生活
    甚鉅，爰修正之」（詳卷附立法院公報第94卷第70期之院會
    紀錄暨道路交通管理處罰條例第68條之立法理由），顯見依
    現行道路交通管理處罰條例規定，不得吊扣駕駛人所持有他
    級駕駛執照，亦即於為吊扣駕駛人駕駛執照之處分時，僅得
    吊扣駕駛人違規時所駕駛該級車類之駕駛執照，以限制其繼
    續駕駛該級車類行駛道路之權利，非能再吊扣其持有各級車
    類之駕駛執照。(三)本件受處分人係領有職業聯結車駕駛執照
    ，而無重型機車駕駛執照，有上開交通部公路總局高雄區監
    理所98年2 月25日高監營字第0980007865號函文在卷可稽，
    是本件異議人並無重型機車駕駛執照可供執行吊扣。異議人
    既係因酒後超過法定標準值而騎乘重型機車違規，縱其並無
    重型機車駕駛執照可資吊扣，依法至多僅能依道路交通管理
    處罰條例第67條第6 項規定在所規定最長吊扣期間內不得考
    領該駕駛執照，依上開說明仍不得吊扣其持有各級車類之駕
    駛執照，原處分機關竟吊扣異議人職業大客車駕駛執照，與
    法不符，因認異議人之異議，為有理由，而將原處分機關關
    於吊扣異議人汽車駕駛執照12個月之處分撤銷，並為不罰之
    諭知。經核與法並無不合。
二、抗告意旨雖以：(一)汽車駕駛執照為駕駛汽車之許可證，我國
    依車輛分類區○於道路交通安全規則第53條規定各類車種之
    駕駛執照，惟依同規則第61條規定，民眾已具備較低級車類
    駕駛資格後，當其取得高一級車類駕駛資格時，基於1 人1
    照 (機車駕駛執照或汽車駕駛執照)之 原則，應換發較高一
    級車類之駕駛執照，因其具備較低級車類之駕駛資格，故憑
    其換發取得較高一級車類之駕駛執照，准其駕駛較低級車類
    之車輛。本案駕駛人僅領有普通聯結車駕駛執照，核已有違
    反道路交通管理處罰條例第21條第1 項第4 款規定，其於違
    規行為時係以其領有之駕駛執照之持照條件行駛公路，至為
    明確，自應以其領有之普通聯結車駕駛執照為吊扣處分。(二)
    酒後駕車違規行為吊扣駕駛執照之目的並非僅為處罰違反道
    路交通管理事件之行為人而已，尚有暫時禁止行為人於道路
    上駕駛，以免造反用路人重大傷亡人。倘汽車駕駛執照所有
    人因騎乘普通重型機車酒後駕駛違反道路交通管理處罰條例
    第35條規定，但由於其無普通重型機車駕駛執照而得以免於
    吊扣處分，顯有違公平原則，更無異容許此不安全駕駛人仍
    可反覆經常酒後駕駛，至對其他無辜用路人遭受危險性相對
    高，此非對酒駕處分違規立法之目的，況以該駕駛人駕駛機
    車輕率酒後違規，漠視自身對保持交通安全之責任，亦不顧
    其他用路人之生命、身體、健康之危害及他人家庭完整，生
    計維持，反指自己工作權遭剝奪，豈為事理由之平等語，指
    摘原裁定不當。
三、惟查：道路交通管理處罰條例第68條之條文提案修正理由係
    以「原條文將違法或違規駕駛人所持有各級車類之駕駛執照
    一併吊扣或吊銷失之過酷，影響人民工作及生活甚鉅，爰修
    正之」等語，顯見依現行道路交通管理處罰條例規定，不得
    吊扣駕駛人所持有他級駕駛執照，亦即於為吊扣駕駛人駕駛
    執照之處分時，僅得吊扣駕駛人違規時所駕駛該級車類之駕
    駛執照，以限制其繼續駕駛該級車類行駛道路之權利。再者
    ，以行政行為採取之方法所造成之損害不得與欲達成目的之
    利益顯失均衡，行政程序法第7 條第3 款定有明文。依道路
    交通安全規則第61條第1 項第3 款規定，汽車駕駛人取得高
    一級車類之駕駛資格者，應換發駕駛執照，並准其駕駛較低
    級車類之車輛，已領有大貨車駕駛執照者，得駕駛小型車、
    輕型機器腳踏車。而本件異議人係駕駛重型機車違規，若其
    普通聯結車駕駛執照因而遭吊扣，將造成異議人不能駕駛聯
    結車之結果，則原處分機關採取吊扣異議人普通聯結車駕駛
    執照，以達成限制其駕駛重型機車之目的，所造成損害（異
    議人喪失繼續駕駛普通聯結車之權利）已與欲達成目的之利
    益顯失均衡，復與前揭道路交通管理處罰條例第68條之修法
    意旨不合，已逾越道路交通管理處罰條例之規範範圍，與法
    律保留原則相悖，自無可採，抗告人執上開理由指摘原裁定
    不當，為無理由，應予駁回。
四、據上論結，應依道路交通案件處理辦法第26條，刑事訴訟法
    第412 條，裁定如主文。
中    華    民    國    98    年    4     月    20    日
              刑事第四庭    審判長法  官  蕭權閔
                                  法  官  陳吉雄
                                  法  官  李嘉興
以上正本證明與原本無異。
不得抗告。
中    華    民    國    98    年    4   月      20    日
                                  書記官  郭榮芳


司法院資訊處製作；財團法人民間司法改革基金會備份。
